【裁判字號】    89,交聲,585
【裁判日期】    900321
【裁判案由】    違反道路交通管理處罰條例聲明異議
【裁判全文】
臺灣臺北地方法院交通事件裁定          八十九年度交聲字第五八五號
    異議人即
    受處分人    甲○○
右列受處分人因違反道路交通管理處罰條例案件，對於臺北市交通事件裁決所中華民
國八十九年十月十一日所為之處分（原處分案號：北市裁三字第駕裁二二－Ｖ000
00000號）聲明異議，本院裁定如左：
        主      文
原處分撤銷。
甲○○不罰。
        理      由
一、按法院受理交通事件，準用刑事訴訟法之規定，道路交通管理處罰條例第八十九
    條前段定有明文。是最高法院七十六年台上字第四九八六號判例「認定犯罪事實
    所憑之證據，雖不以直接證據為限，間接證據亦包括在內。然而無論直接證據或
    間接證據，其得為訴訟上之證明者，須於通常一般之人均不致有所懷疑，而得確
    信其為真實之程度者，始得據為有罪之認定。倘其證明尚未達到此一程度，而有
    合理之懷疑存在，而無從使事實審法院得有罪之確信時，即應由法院為諭知被告
    無罪之判決。」所揭示刑事訴訟法上法院認定事實之最重要原則（認定被告有罪
    ，就該有罪事實不能有任何之合理懷疑存在原則）。於法院審理行為人違反道路
    交通管理處罰條例案件時，當有其適用。易言之，法院於審理行為人違反道路交
    通管理處罰條例案件，當踐行完畢調查證據程序後，為事實之認定時，如就原處
    分機關所認定之行為人違規事實仍有合理之訴訟上懷疑，而無法百分之百確信行
    為人確有該當於道路交通管理處罰條例各該處罰條文之構成要件事實時，此際即
    應依訴訟上之待證事實「倘有懷疑，則從被告之利益作解釋」之證據法則，作對
    受處分人有利之認定。
二、本件原處分機關認受處分人即異議人甲○○於民國八十九年七月十五日下午三時
    五分許，駕駛車號Ｐ七－００一七號自用小客車，沿台二十六線恆春北上行駛，
    途經台二十六線楓港路段設有燈光號誌管制之交岔路口闖紅燈，為屏東縣警察局
    枋寮分局和平派出所警員乙○○當場攔停，以受處分人有違反道路交通管理處罰
    條例第五十三條規定之行為掣單舉發，受處分人當場簽收。嗣於舉發違反道路交
    通管理事件通知單所載應到案日期前申訴，原處分機關函請舉發機關調查結果，
    仍認受處分人有上開違規行為，原處分機關即依道路交通管理處罰條例第五十三
    條第一項之規定於八十九年十月十一日裁處受處分人罰鍰新台幣（下同）三千六
    百元，並予記違規點數三點（原處分漏引同條例第六十三條第一項第三款之規定
    ，應更正）。
三、訊據受處分人甲○○堅決否認有右開闖紅燈違規行為，辯稱：舉發違反道路交通
    管理事件通知單上車號及身分證錯誤，日期也修改過，當時駕駛車輛為墨綠色轎
    車，非黃色計程車等語，經查：本件舉發警員乙○○雖到庭證稱：舉發當時我和
    一位所長在該地執勤，台二十六線楓港段很容易肇事，受處分人車子從恆春北上
    車道，親眼目睹受處分人闖紅燈，且攔截後看他開黃色計程車，我們是根據受處
    分人所提出駕行照來開單的等語，然因舉發違反道路交通管理事件通知單上車牌
    號碼為Ｐ七－００七號，身分證統一編號為Ａ00000000號，此與受處分
    人所有車號Ｐ七－００一七號、身分證統一編號Ｚ000000000號不同，
    原處分機關以舉發違反道路交通管理事件通知單之填載容有疏失之處，衡情尚非
    不可能，惟證人舉發警員乙○○到庭證述舉發時之車輛為黃色計程車，此與卷附
    受處分人所有車號Ｐ七－００一七號車輛之車籍資料所載顏色為深綠色、車種名
    稱為自用小客車不符，此種車輛特徵對執勤交通勤務之警員而言，應屬非常容易
    辨識之證據資料，詎證人舉發警員乙○○所證述舉發車輛之特徵竟與受處分人所
    有車號Ｐ七－００一七號特徵南轅北轍，實令人懷疑舉發過程是否過於草率，導
    致證人之證詞真實性值得推敲，並因而使本院無法確定受處分人有闖紅燈之違規
    行為。從而，受處分人所辯，尚非全然不可採信。
四、綜上所述，本件舉發警員乙○○之證詞無法使本院獲得受處分人確有舉發違反道
    路交通管理事件通知單所載「闖紅燈」違規行為之確信。本件舉發機關及原處分
    機關未予詳查即遽以舉發及裁罰，顯有未洽。本件異議為有理由，自應由本院將
    原處分撤銷，改諭知受處分人不罰，以資適法。
據上論斷，應依道路交通案件處理辦法第二十條前段，裁定如主文。
中      華      民      國    九十      年      三      月    二十一    日
                          臺灣臺北地方法院交通法庭
                                    法  官  李  麗  玲
右正本證明與原本無異。
如不服本裁定，應於裁定送達後五日內向本院提出抗告狀。
                                    書記官  江  虹  儀
中      華      民      國    九十    年     三         月    二十一    日


司法院資訊處製作；財團法人民間司法改革基金會備份。
